【裁判字號】    99,上訴,1531
【裁判日期】    990831
【裁判案由】    違反毒品危害防制條例
【裁判全文】
臺灣高等法院臺中分院刑事判決        99年度上訴字第1531號
上  訴  人  臺灣彰化地方法院檢察署檢察官
被      告  甲○○
上列上訴人因違反毒品危害防制條例案件，不服臺灣彰化地方法
院99年度訴字第661號中華民國99年7月2日第一審判決（起訴案
號：臺灣彰化地方法院檢察署99年度毒偵字第767號），提起上
訴，本院判決如下：
    主    文
上訴駁回。
    犯罪事實
一、甲○○前因施用毒品案件，經台灣彰化地方法院以90年度毒
    聲字第1024號裁定令入戒治處所施以強制戒治，後經台灣彰
    化地方法院以90年度毒聲字第4107號裁定停止戒治，所餘戒
    治期間付保護管束，並自民國90年11月26日起，至91年3 月
    11日止執行保護管束期滿，未經撤銷，視為執行完畢釋放，
    並由臺灣彰化地方法院檢察署檢察官於91年03月26日以91年
    度戒毒偵字第284、285號為不起訴處分確定。又於93年間，
    因施用第一級毒品案件，經台灣彰化地方法院於93年12 月9
    日以93年度訴字第1581號判決判處有期徒刑1年，案經上訴
    ，經本院以94年度上訴字第316號判決駁回，嗣經上訴最高
    法院以94年度台上字第2474號判決，判處上訴駁回而告確定
    。再於94年間，因施用第一級毒品案件，經台灣彰化地方法
    院於95年度1月2日以94年度訴字第1059號判決判處有期徒刑
    1年2月確定，嗣因減刑為有期徒刑7月。上開案件經接續執
    行，業於96年7月16日執行完畢出監。詎其仍不知警惕，復
    分別基於施用第一、二級毒品海洛因、甲基安非他命之犯意
    ，於99年2月1日晚上8、9時許，在其位於彰化縣二林鎮○○
    里○○路26號之住所內，以將第一級毒品海洛因粉末摻入香
    菸內點燃吸食之方式，施用第一級毒品海洛因一次；吸食海
    洛因後，又將第二級毒品甲基安非他命置於玻璃球吸食器內
    ，以火燒烤吸食所產生煙霧之方式，施用第二級毒品甲基安
    非他命一次。嗣於99年2月2日下午2時10分許，於有偵查犯
    罪職權之公務員發覺其上開犯罪前，主動向彰化縣警察局芳
    苑分局二林分駐所員警自首前開犯行而接受裁判，並經員警
    採集其尿液送驗，結果呈現安非他命、甲基安非他命、可待
    因及嗎啡陽性反應，而查悉上情。
二、案經彰化縣警察局芳苑分局報請臺灣彰化地方法院檢察署檢
    察官偵查起訴。
    理    由
一、上揭犯罪事實，業據上訴人即被告甲○○（以下均稱被告甲
    ○○）於原審及本院審理時均坦承不諱，且其於99年2月2日
    自首時所採取之尿液，經送鑑驗結果，確呈可待因、嗎啡、
    安非他命及甲基安非他命陽性反應，此有彰化縣警察局芳苑
    分局委託檢驗尿液代號與真實姓名對照認證單及詮昕科技股
    份有限公司99年2月10日出具之濫用藥物尿液檢驗報告、彰
    化縣警察局芳苑分局毒品犯罪嫌疑人尿液採驗作業管制紀錄
    、自首紀錄表各1紙附卷可稽，足認被告之自白應與事實相
    符，應可採信。
二、按修正毒品危害防制條例就施用毒品者，僅於「初犯」及「
    五年後再犯」二種情形，有其追訴條件之限制，即須於初犯
    經觀察、勒戒或強制戒治釋放後，五年內均無施用毒品之行
    為，始能認其前所實施之觀察、勒戒或強制戒治已足遮斷毒
    癮，而得於五年後再犯時，再予適用初犯之規定，重行觀察
    、勒戒等程序；倘五年內已經再犯，被依法追訴處罰，縱其
    第三次（或第三次以上）施用毒品之時間在初犯釋放五年以
    後，即與「五年後再犯」之情形有別，且因已於「五年內再
    犯」，顯見其再犯率甚高，原實施觀察、勒戒或強制戒治，
    已無法收其實效，而無五年戒斷期之存在，自無再經觀察、
    勒戒及強制戒治之必要，應由檢察官逕行起訴，最高法院95
    年度台非字第59號判決、95年度台非字第65號判決及95年度
    第7次刑事庭會議決定足供參照。本件被告曾前因施用毒品
    案件，經台灣彰化地方法院以90年度毒聲字第1024號裁定令
    入戒治處所施以強制戒治，後經台灣彰化地方法院以90年度
    毒聲字第4107號裁定停止戒治，所餘戒治期間付保護管束，
    並自90年11月26日起，至91年3月11日止執行保護管束期滿
    ，未經撤銷，視為執行完畢釋放，並由臺灣彰化地方法院檢
    察署檢察官於91年03月26日以91年度戒毒偵字第284、285
    號為不起訴處分確定。又於93年間，因施用第一級毒品案件
    ，經台灣彰化地方法院於93年12月9日以93年度訴字第1581
    號判決判處有期徒刑1年，案經上訴，經本院以94年度上訴
    字第316號判決駁回，嗣經上訴臺灣最高法院以94年度台上
    字第2474號判決，判處上訴駁回而告確定。再於94年間，因
    施用第一級毒品案件，經台灣彰化地方法院於95年度1月2日
    以94年度訴字第1059號判決判處有期徒刑1年2月確定，嗣因
    減刑為有期徒刑7月。上開案件經接續執行，業於96年7 月
    16日執行完畢出監，有臺灣彰化地方法院檢察署刑案資料查
    註紀錄表及臺灣高等法院被告前案紀錄表各一份附卷可稽；
    是被告於99年間再次施用毒品之犯行，即與觀察、勒戒或強
    制戒治執行完畢釋放後五年後再犯施用毒品罪之情形有別，
    應依法論科。
三、核被告所為，係犯毒品危害防制條例第10條第1、2項之施用
    第一、二級毒品罪。被告為施用毒品而持有第一、二級毒品
    ，其持有之低度行為應為施用之高度行為所吸收，不另論罪
    。再被告所犯上開二罪，犯意各別，行為互殊，且犯罪構成
    要件亦不同，應予分論併罰。又被告前於93年間，因施用第
    一級毒品案件，經台灣彰化地方法院於93年12月9日以93年
    度訴字第1581號判決判處有期徒刑1年，案經上訴，經本院
    以94年度上訴字第316號判決駁回，嗣經上訴臺灣最高法院
    以94年度台上字第2474號判決，判處上訴駁回而告確定。再
    於94年間，因施用第一級毒品案件，經台灣彰化地方法院於
    95年度1月2日以94年度訴字第1059號判決判處有期徒刑1年2
    月確定，嗣因減刑為有期徒刑7月。上開案件經接續執行，
    業於96年7月16日執行完畢出監，有臺灣彰化地方法院檢察
    署刑案資料查註紀錄表及臺灣高等法院被告前案紀錄表各一
    份附卷可稽，被告於受有期徒刑之執行完畢後，5年內故意
    再犯有期徒刑以上之二罪，均為累犯，應依刑法第47條第1
    項規定，分別加重其刑。再查，被告於有偵查犯罪權限之公
    務員尚未發覺其上揭犯罪事實欄所示施用海洛因及安非他命
    犯行前，先主動向該管公務員即警員自首其上揭施用毒品犯
    行而接受裁判等情，此有被告警詢筆錄、自首情形紀錄表記
    載明確附卷可參，爰均依刑法第62條前段規定減輕其刑，並
    均依法先加後減之。被告所犯上開2罪，犯意各別，罪名亦
    殊，應分論併罰。
四、原審因認被告罪證明確，適用毒品危害防制條例第10條第1
    項、第2項，刑法第11條前段、第47條第1項、第62條前段、
    第41條第1項、第51條第5款之規定，認事用法均無違誤。公
    訴人以本案無刑法第59條之情形，不宜量處法定本刑以下之
    刑度，量刑違反比例原則為由，提起上訴，惟按量刑輕重，
    係屬事實審法院得依職權自由裁量之事項，苟其量刑已以行
    為人之責任為基礎，並斟酌刑法第57條各款所列情狀而未逾
    越法定刑度，不得遽指為違法。查本案被告所犯上開2罪，
    法定本刑分別為有期徒刑3年以下；及有期徒刑6月以上5年
    以下，依法先加後減之結果，法定最輕本刑分別為有期徒刑
    2月以上、有期徒刑4月以上，原審並未引用刑法第59條之規
    定，而在法定本刑範圍內分別科以有期徒刑3月、有期徒刑5
    月，並均諭知易科罰金之折算標準，且定執行刑為有期徒刑
    有期徒刑7月，並定易科罰金之折算標準，無非審酌被告前
    曾有施用毒品罪，猶不知警惕，再施用本件毒品，惟其施用
    毒品對他人權益之侵害仍屬有限，本案係被告主動供出其施
    用上開毒品而查獲，顯見其就施用毒品犯行已有悔悟戒絕之
    心等情，尚難認與罪刑相當原則有違，公訴人以本案不符合
    刑法第59條之規定部分及量刑違反比例原則提起上訴，均無
    理由，應予以駁回。
六、據上論斷，應依刑事訴訟法第368條，判決如主文。
本案經檢察官乙○○到庭執行職務
中    華    民    國    99    年    8     月    31    日
            刑事第六庭    審判長法  官  李  文  雄
                                法  官  林  靜  芬
                                法  官  陳  如  玲
以上正本證明與原本無異。
施用第一級毒品部分得上訴。
如不服本判決應於收受送達後10日內向本院提出上訴書狀，其未
敘述上訴理由者，並得於提起上訴後10日內向本院補提理由書（
均須按他造當事人之人數附繕本）「切勿逕送上級法院」。
                                書記官  陳  信  和
中    華    民    國    99    年    8     月    31    日

司法院資訊處製作；財團法人民間司法改革基金會備份。
